臺灣臺北地方法院民事裁定　　　　　　　100年度訴字第628號
原　　　告　辜太郎
被　　　告　蘇嘉豪
　　　　　　范峰松原名范榮俊.
　　　　　　蔡宥緯
　　　　　　王廷耀
上列聲請人因侵權行為損害賠償事件，原告提起附帶民事訴訟，
經本院刑事庭裁定（九十九年度附民字第二七二號）移送前來，
本院裁定如下：
    主  文
原告之訴及假執行之聲請均駁回。
訴訟費用由原告負擔。
    理  由
一、按「因犯罪而受損害之人，於刑事訴訟程序得附帶提起民事
    訴訟，對於被告及依民法負賠償責任之人，請求回復其損害
    ，刑事訴訟法第四百八十七條第一項定有明文。次按刑事訴
    訟法第四百八十七條第一項所定附帶民事訴訟之對象，除刑
    事被告外，固兼及於依民法負賠償責任之人。惟該條項所稱
    之「依民法負賠償責任之人」，係指該刑事案件中依民法規
    定應負賠償責任之人而言。故附帶民事訴訟之原告所主張之
    共同加害人，必以在刑事訴訟程序中經認定係共同侵權行為
    之人，始得謂為依民法負賠償責任之人，否則對之提起是項
    附帶民事訴訟，即難謂為合法，最高法院九十六年度台上字
    第九七八號判決、九十九年度台抗字第四八０號裁定意旨參
    照。又刑事庭移送民事庭之附帶民事訴訟，僅移送後之訴訟
    程序應適用民事訴訟法，至移送前之訴訟行為是否合法，仍
    應依刑事訴訟法決定之。移送民事庭之附帶民事訴訟於起訴
    時，與刑事訴訟法規定之起訴要件不合者，即屬民事訴訟法
    第二百四十九條第一項第六款所謂之起訴不備其他要件，應
    以裁定駁回之。
二、經查：
  (一)本件原告於本院九十五年度訴字第五五九號刑事案件提起本
    件刑事附帶民事訴訟，主張遭被告詐騙新臺幣（下同）一百
    十八萬元，依民法第一百八十四條第一項及一百七十九條請
    求被告賠償，並聲明：被告應連帶賠償原告一百十八萬元及
    自起訴狀繕本送達翌日起至清償日止，按年息百分之五計算
    之利息。願供擔保請准宣告假執行。經本院刑事庭於九十九
    年十二月八日以九十九年度附民字第二七二號裁定移送本院
    民事庭。
  (二)原告起訴主張之事實略以：被告（應為原告之誤）被騙走的
    錢共一百十八萬元，其中九十八萬元部分，是原告自臺北縣
    深坑鄉農會所提領的每張面額二千元新鈔，原告領了一百萬
    元新鈔，原告拿了二萬元外其餘就交給被告…。被告等向原
    告騙稱原告犯了重罪，錢會被債權人扣押，要原告應將錢暫
    時給被告等保管，原告一時失察而被騙一百十八萬元…等語
    （原告九十九年六月二十八日起訴狀）、被告（應為原告之
    誤）自九十八年十月初至九十九年二月共被被告以詐騙、偽
    造文書手法騙走一百十八萬元，請求發還原告…等語（原告
    九十九年十月十九日起訴狀）。則原告主張被告騙取其一百
    十八萬元，該次被騙金額中有部分係自深坑農會領款一百萬
    元而交付九十八萬元。而檢察官起訴書（九十八年度偵字第
    二九一六五、九十九年度偵字第三三七一、七六五五、七七
    九一號）記載此部分之犯罪事實，係起訴書附表編號十二所
    載，原告於九十八年十月十二日被詐騙一百十八萬元。
  (三)本院刑事庭於九十九年十二月八日以九十九年度訴字第五五
    九號刑事判決，關於檢察官起訴原告被詐騙之部分，認定之
    犯罪事實，係於九十八年十月十二日，在臺北縣深坑鄉○○
    街五十四號附近，詐騙手法為向原告佯稱涉犯罪，需支付五
    十萬元云云，但於前往取款之際，因故未為取款而未遂（蘇
    嘉豪為臺灣地區指揮人員，范峰松為負責調度兼聯繫人員，
    現場詐騙人員尚有擔任現場取款之王廷耀及擔任司機之蔡宥
    緯）等情（見判決書附表一編號十二），判決理由並記載：
    「
    本判決附表一編號第十二號部分與起訴書附件編號第十二號
    金額認定不同之說明：起訴書附件編號第十二號固認被害人
    辜太郎於九十八年十月十二日遭詐騙一百十八萬元云云，然
    依證人即被害人辜太郎於本院審理中之證述可知，伊係依詐
    騙集團成員之指示，於九十八年十月五日匯款二十萬元給對
    方，之後對方又來電，故伊於同年月六日再領了一百萬元現
    金出來，給了對方九十八萬元，對方有給一張收據，就是在
    警察局提出的那張收據，現金是在伊住處之樓下交給一個年
    輕人，之後沒有再聯絡，都不是在庭的被告跟伊拿錢。在交
    現金一週後，又接到詐騙集團的電話，因伊有警覺，故接到
    電話後就到警察局去報案，這次打電話來的人與先前打電話
    來的人聲音不一樣。這次是與對方約在住家附近的公園見面
    ，見面後對方跟伊要五十萬元，還說這次的檢察官跟上次不
    同人，之後伊就打電話給警察，後來對方可能知道有警察打
    電話給伊，就要伊到住家附近的土地廟往前五十公尺處，伊
    就趕快打去派出所說對方更改地點，後來警察在雪山隧道附
    近的地方等候，但是對方很厲害，知道有警察在該處等候，
    就沒有出現等語（見本院九十九年十月十九日審判筆錄），
    並有臺北縣深坑鄉農會存摺影本、匯款申請書及偽造之『臺
    北地檢署監管科收據』等（見九十九年度偵字第七六五五號
    偵查卷宗一第一五七至一六○頁）在卷可按，然參酌卷內之
    通訊監察譯文對照觀之，可知九十八年十月十二日之該次犯
    行，確係被告蘇嘉豪、范峰松、蔡宥緯、王廷耀等人所為無
    誤，矧被告蘇嘉豪等人所使用之電話既已遭監聽，衡情九十
    八年十月五日、六日該被害人遭詐騙之犯行若果為被告蘇嘉
    豪、范峰松、蔡宥緯、王廷耀所為，對話內容當會存於通訊
    監察譯文內，然通訊監察譯文就此卻付之闕如，堪認該十月
    五日、六日所為之詐騙等犯行非被告蘇嘉豪、范峰松、蔡宥
    緯、王廷耀所為，且卷內復無被告蘇嘉豪等四人與該次詐騙
    被害人辜太郎之詐騙集團成員有犯意聯絡或行為分擔之證據
    ，自難僅因被害人辜太郎曾遭詐騙集團詐騙，即認所有遭詐
    騙之行為均係同一詐騙集團所為，是該九十八年十月五日、
    六日之犯行與九十八年十月十二日之犯行，顯無何接續犯之
    關係，本院自難一併論處，是起訴書附件編號第十二號所載
    被害人辜太郎於九十八年十月十二日遭詐騙一百十八萬元云
    云，顯有誤會，當日該被害人應係遭詐騙五十萬元未遂」等
    語（刑事判決第十三頁）。
  (四)則依刑事判決之認定，原告主張遭詐騙一百十八萬元之事，
    與九十八年十月十二日被告向原告詐騙五十萬元未遂之犯罪
    事實，係屬二事；原告主張於九十八年十月五日、六日遭詐
    騙一百十八萬元之侵權行為，刑事判決認定應非被告四人所
    為，並敘明卷內並無被告四人與該次詐騙犯行之詐騙集團有
    犯意聯絡及行為分擔之證據，此觀之刑事判決記載甚明。換
    言之，原告起訴主張遭詐騙一百十八萬元該次侵權行為，刑
    事法院審理後，並未認定本件被告係為共同侵權行為之人，
    參以首開說明，原告以刑事附帶民事訴訟請求被告賠償該次
    侵權行為受騙之一百十八萬元，即非合法。縱經本院刑事庭
    誤以裁定移送民事庭，本院仍應以該訴不合法而裁定駁回原
    告此部分訴訟，原告之訴既經駁回，其假執行之聲請亦失所
    附麗，併予駁回。
三、依民事訴訟法第二百四十九條第一項第六款、第九十五條、
    第七十八條，裁定如主文。
中    華    民    國   100    年    4     月    15    日
                  民事第二庭    法  官  高偉文
以上正本係照原本作成。
如不服本裁定應於送達後10日內向本院提出抗告狀，並繳納抗告
費新臺幣1,000元。
中    華    民    國   100    年    4     月    15    日
                                書記官  駱俊勳